【裁判字號】    94,上易,560
【裁判日期】    950117
【裁判案由】    恐嚇
【裁判全文】
臺灣高等法院臺南分院刑事判決
、                               94年度上易字第560號  Ａ
上  訴  人  臺灣嘉義地方法院檢察署檢察官
被      告  丙○○
                    巷1弄30號
選任辯護人  林彥百  律師
上列上訴人因被告恐嚇案件，不服臺灣嘉義地方法院94年度易字
第183號中華民國94年9月30日第一審判決（起訴案號：臺灣嘉義
地方法院檢察署94年度偵字第1644號、第1703號），提起上訴，
本院判決如下：
    主  文
上訴駁回。
    事  實
一、公訴意旨略以：被告丙○○係「信合美聯合診所」之管理部
    經理，告訴人乙○○及告訴人甲○○則分別在該診所擔任雷
    射諮詢小姐（起訴書誤載為護士）及眼科醫師之職務。而被
    告丙○○於民國九十四年一月二十二日上午八時四十五分許
    ，在嘉義市○○○路八十九號「信合美聯合診所」內，因有
    事要與告訴人乙○○說明，遂從後方欲叫住告訴人乙○○，
    惟因該時點正巧為上班報到時間，是告訴人乙○○為趕換裝
    而未予理會，詎被告丙○○竟因而心生不滿，基於恐嚇危害
    他人安全之犯意，以「妳很白目，要把妳留院查看，要把妳
    整死，還要讓妳好看」等語恐嚇告訴人乙○○，使告訴人乙○○心生恐懼，致生危害於告訴人乙○○。而被告丙○○又
    於九十四年三月三日上午十一時許，在「信合美聯合診所」
    內，因細故而與告訴人甲○○發生口角，在爭吵過程中，被
    告丙○○復基於恐嚇危害他人安全之犯意，以「你給我小心
    一點，我要給你好看」等語恐嚇告訴人甲○○，使告訴人甲○○心生恐懼，致生危害於告訴人甲○○。因認被告涉犯刑
    法第三百零五條之恐嚇危害安全罪嫌云云。
二、按犯罪事實應依證據認定之，無證據不得推定其犯罪事實；
    又不能證明被告犯罪者，應諭知無罪之判決，刑事訴訟法第
    一百五十四條、第三百零一條第一項分別定有規定。認定不
    利於被告之事實，須依積極證據，苟積極證據不足為不利於
    被告事實之認定時，即應為有利於被告之認定，更不必有何
    有利之證據。此之所謂證據，須確屬能為被告有罪之證明，
    而無瑕疵可指者，始足當之；再者，犯罪事實之認定，應憑
    證據，所謂證據，須適於為被告犯罪事實之證明者，始得採
    為斷罪資料，如未能發現相當證據，或證據不足以證明，自
    不能以推測或擬制之方法以為裁判基礎；又所謂認定犯罪事
    實所憑之證據，雖不以直接證據為限，間接證據亦包括在內
    ，然而無論直接或間接證據，其為訴訟上之證明，須於通常
    一般人均不致有所懷疑，而得確信其為真實之程度，始得據
    之為有罪之認定，倘其證明尚未達到此一程度，而有合理懷
    疑存在時，即應為無罪之判決（最高法院二十九年上字第三
    一○五號、三十年上字第八一六號、四十年台上字第八六號
    、五十三年台上字第二七五○號、七十六年台上字第四九八
    六號判例參照）。又認定犯罪事實所憑證據，客觀上須於一
    般人不致有所懷疑，而確信其為真實程度者，始得據為有罪
    認定，若未達此一程度，而有合理懷疑存在時，即無從為有
    罪認定；又認定不利於被告之事實須依積極證據，苟積極證
    據不足以認定不利於被告之事實時，即應為有利被告之認定
    ，更不必有何有利之證據，最高法院著有七十六年臺上字第
    四九八六號、三十年上字第八一六號判例在案。且檢察官就
    被告犯罪事實，應負舉證責任，並指出證明之方法。刑事訴
    訟法第一百六十一條第一項亦定有明文。因此被告並無自證
    無罪之義務，此乃無罪推定之原則。是以何項卷證資料有利
    於被告或不利於被告，應由擔任公訴角色之檢察官盡其舉證
    之義務，此乃上開法條規定公訴人於刑事訴訟程序進行中應
    盡之法定義務。故最高法院著有九十二年年台上字第一二八
    號判例，闡明「刑事訴訟法第一百六十一條已於民國九十一
    年二月八日修正公布，其第一項規定：檢察官就被告犯罪事
    實，應負舉證責任，並指出證明之方法。因此，檢察官對於
    起訴之犯罪事實，應負提出證據及說服之實質舉證責任。倘
    其所提出之證據，不足為被告有罪之積極證明，或其指出證
    明之方法，無從說服法院以形成被告有罪之心證，基於無罪
    推定之原則，自應為被告無罪判決之諭知」之意旨甚明。
三、公訴人認被告涉有上開恐嚇之犯行，無非係以告訴人乙○○
    、甲○○於偵查中之指述，證人李宛真、王碧霞、黃玉如、
    蘇振傑於偵查中之證詞及對話錄音光碟乙張為據。訊據被告
    固坦承伊曾於上開時、地確有與告訴人乙○○、甲○○曾發
    生爭執之事實，惟否認涉犯有恐嚇之犯行，辯稱：伊並未向
    告訴人乙○○說「妳很白目，要把妳留院查看，要把妳整死
    ，還要讓妳好看」等語，且伊亦未向告訴人甲○○說「你給
    我小心一點，我要給你好看」等語；伊均無恐嚇之行為及犯
    意等語。經查：
（一）按刑法第三百零五條之恐嚇罪，行為客體為他人之生命、
      身體、自由、名譽、財產等，本罪之行為為「恐嚇」，即
      以使人心生畏怖為目的，而以將加害之事實相通知，以妨
      害其意思活動之自由，關於所擬加害之事實，須為不法之
      事，始足當之，又加害之內容須為行為人所得直接或間接
      支配之事，而所謂「致生危害於安全」以受惡害通知者心
      生畏懼，而有不安之感覺為已足，不以發生客觀上之危害
      為要件。至對被害人為惡害之通知，是否使被害人心生畏
      怖，應依個案具體事實，審酌主、客觀情形全盤判斷，不
      得僅以被害人自稱心生畏怖，即認該當刑法第三百零五條
      之要件。又恐嚇之構成要件，須恐嚇內容以加害生命、身
      體、自由、名譽、財產等事項為限，故若以加害此等內容
      以外之事項告知被害人，或並未具體指明以如何之方法加
      害他人之生命、身體、自由、名譽、財產，依罪刑法定主
      義，即不能成立本罪。
（二）被告涉嫌恐嚇告訴人乙○○部分：
（１）按告訴人之告訴，係以使被告受刑事訴追為目的，是其陳
      述是否與事實相符，仍應調查其他證據以資審認，必被害
      人所述被害情形，無瑕疵可指，且就其他方面調查，又與
      事實相符，始足據為有罪判決之基礎，此觀最高法院五十
      二年度臺上字第一三００號判例、八十一年度臺上字第三
      五三九號判決闡釋甚明。觀諸本件告訴人乙○○就其被害
      情形，先於九十四年三月三日警詢時指訴稱：於九十四年
      一月二十二日八時三十分許，伊打完卡後被告叫伊，因伊
      未聽到所以沒理被告，被告就說要把伊留院查看，等伊走
      到診間內換裝時，被告很生氣語氣很兇的跑來診間內向伊
      說「你很白目，要整死你，要你很難看，你走著瞧」云云
      ；而於九十四年三月二十八日偵查中則指訴稱：於九十四
      年一月二十二日八時四十分許，伊上班要去打卡，被告叫
      住他，但因為伊急著要打卡，所以沒理被告，之後被告到
      診間裡對伊說「要把你留院查看，要整死你，讓你好看」
      （見九十四年度偵字第一六四四號偵查卷第9頁）云云；
      後於原審九十四年九月二十六日審理時則證稱：被告當時
      向伊說「要給你留院查看」，後來又說「你很白目，要把
      你整死，不會讓你好過」（見原審卷第73頁）云云，前後
      對照以觀，告訴人乙○○於警詢時及偵查中關於紛爭起因
      部分，究係伊打完卡後，因未聽到被告叫伊，而未理會被
      告，抑或係急著去打卡，因而未理會被告乙節，已有不一
      之處。且告訴人乙○○所指稱被告向伊說要把伊留院查看
      之時點究係於其正欲打卡時，抑或於其已經進入診間後，
      前後亦有出入。再參以告訴人乙○○指稱被告所恐嚇之用
      語，先指稱是「要整死你，要你難看，你走著瞧」云云，
      又改稱「要整死你，要你好看」云云，或又改「要把你整
      死，不會讓你好過」云云，是究竟被告係以何種具體言詞
      內容為惡害之通知，其先後指訴情詞，亦難謂一致。是告
      訴人乙○○之指訴情節，既有上開瑕疵可指，自難遽加採
      為不利於被告之認定。
（２）另觀諸證人即案發時在場之信合美聯合診所護佐李宛真就
      被告案發當時對告訴人乙○○所說之言詞內容乙節，先於
      警詢時證稱：被告對告訴人乙○○所說的是「乙○○很白
      目、要整死乙○○、要乙○○死得很難看、乙○○你走著
      瞧」云云。而於偵查中則證稱：被告是向告訴人乙○○說
      「要把乙○○留院查看，還說要整死乙○○，讓乙○○好
      看」（見九十四年度偵字第一六四四號偵查卷第9頁）云
      云。後於原審審理則證稱稱：被告是向告訴人乙○○說「
      要把你留院查看，還要讓你好看」、「你很白目」、「要
      把你整死」（見原審卷第58頁至第60頁）云云。前後對照
      以觀，證人李婉真就被告案發時對於告訴人乙○○所說之
      言詞內容，於警詢時先證稱是「要乙○○死得很難看」云
      云，又於偵查中證稱是「要乙○○好看」云云，其間用語
      之歧異甚為明顯，語意之內涵亦大相逕庭，顯難謂無瑕疵
      可指，是其記憶之可靠性、證詞之憑信性，均顯有不足，
      亦難遽加採憑。
（３）再觀諸證人即案發時在場者王碧霞就其案發時之其位置及
      在場者乙節，於本院審理時證稱：當時伊與告訴人乙○○
      及證人李宛真在同一個診間內（見原審卷第66頁）等語。
      而就被告對告訴人乙○○所說之言詞內容，於偵查中證稱
      ：伊當時是在幫病人忙，聽到很大聲的吵鬧聲，沒有聽清
      楚，有聽到被告出去時回頭對告訴人乙○○說「不會讓你
      很好過」，也有聽到被告說「要整死你」，但沒有聽到被
      告說「你很白目，讓你死的很難看」（見九十四年度偵字
      第一六四四號偵查卷第19頁）云云；後於原審九十四年九
      月二十六日審理時則先證稱：伊幫病人拿藥後，聽到被告
      回頭對告訴人乙○○說「我不會讓你好過的」，也有聽到
      被告說「你很白目，要給你留院查看」，也有聽到被告說
      「要整死你」（見原審卷第64頁至第65頁）云云。前後對
      照以觀，證人王碧霞既證稱案發當時伊係與告訴人乙○○
      及證人李宛真在同一個診間內，衡情若案發當時確有告訴
      人乙○○所指被告以兇惡言詞加以恐嚇之情事，證人王碧
      霞身處同一診間之內，自無可能僅聽聞吵鬧聲而未聽聞其
      對話內容，或僅聽聞其對話之一部份，然其於偵查中卻證
      稱伊僅有聽到被告出去時回頭對告訴人乙○○說「不會讓
      你很好過」、「要整死你」，但沒有聽到被告說「你很白
      目，讓你死的很難看」，已顯與常情有悖；再徵諸證人王
      碧霞就其是否聽聞被告向告訴人乙○○說「你很白目」及
      「要給你留院查看」乙節，原於偵查中證稱並未聽聞上開
      言詞，然於原審審理時竟改稱：「（你到底聽到被告說什
      麼話？）我有聽到被告說不會讓你好過，這句話我能夠確
      定。」、「（你很自目，要整死你，要給你好看，這句話
      是你確實有聽到？）是後來我去問乙○○，聽乙○○說我
      才回想，好像有聽到這句話。」等語（見原審卷第65頁）
      ，則證人王碧霞係有聽聞被告曾向告訴人乙○○說上開言
      詞，是前後證述並不相符，顯見證人王碧霞記憶之可靠性
      及上開證詞之憑信性，亦均顯有不足，非無瑕疵可指，自
      難據為不利於被告之認定。
（４）至證人即案發當時擔任信合美聯合診所醫師黃玉如固於偵
      查中結證稱：伊於案發當天早上進醫院後，聽聞他人告知
      告訴人乙○○在哭，伊便去瞭解發生何事，他人便告訴伊
      被告罵告訴人乙○○，被告向告訴人乙○○說「我要你好
      看，並要整死你」（見九十四年度偵字第一六四四號偵查
      卷第19頁）等語。惟證人黃玉如案發當時並不在場，為其
      所自承，而依其證詞內容亦僅能證明其事後聽聞其他證人
      轉述案發情形之事實，是其證詞相對於「被告是否曾對告
      訴人乙○○口出恐嚇言詞」之待證事實，係屬傳聞證據，
      並無證據能力，自不得直接援為本件認定被告恐嚇行為之
      證據。況縱令證人黃玉如之上開證詞屬實，案發時在場者
      即告訴人乙○○、證人李宛真及王碧霞之證詞均有瑕疵可
      指，業如前述，是證人黃玉如聽聞其他人轉述案發時情形
      之證詞，其就被告是否曾對告訴人乙○○口出恐嚇言語之
      待證事實，其證明力更顯不足，益難據為不利於被告之認
      定。
（５）告訴人乙○○、證人李宛真之證詞大致提及被告曾口氣兇
      惡向告訴人乙○○說「你很自目，要把你整死」等語，而
      核與證人王碧霞雖證稱：「聽到被告說不會讓你好過，這
      句話我能夠確定。」不相符合，而告訴人乙○○、證人李
      宛真、王碧霞係同時在現場之人，對於被告恐嚇之言語前
      後不一致，且證人王碧霞於原審卻證稱：「（你很自目，
      要整死你，要給你好看，這句話是你確實有聽到？）是後
      來我去問乙○○，聽乙○○說我才回想，好像有聽到這句
      話。」等語（見原審卷第65頁），更見告訴人乙○○與證
      人李宛真、王碧霞間之陳述相互矛盾，況被告雖口氣兇惡
      曾向告訴人乙○○為上開表示，然被告係擔任信合美聯合
      診所之管理部經理等情，此為被告所供承，亦為告訴人乙○○所是認，其對於擔任雷射諮詢小姐職務之告訴人乙○○，於內部管理上有所要求，應認係被告之職權範圍內，
      並未逾越其權限，亦難認係為以不法之事相通知，而有使
      告訴人乙○○心生畏懼之客觀情事，縱其口氣欠佳、態度
      兇惡，亦僅係態度不好，用詞不當，管理失當而已，是難
      認被告有何恐嚇危害安全之犯意，揆諸上開說明，應與恐
      嚇罪之構成要件仍屬有間，而難以該罪相繩。
（四）被告涉嫌恐嚇告訴人甲○○部分：
（１）公訴人固提出錄音光碟乙片欲證明九十四年三月三日被告
      恐嚇告訴人甲○○之犯行，惟該錄音光碟經原審法院於九
      十四年九月二十六日審理時當庭勘驗結果，並未能由該錄
      音光碟內聽出公訴意旨所載被告曾向告訴人甲○○說「你
      給小心一點，我要給你好看」等情，有原審法院九十四年
      九月二十六日審判筆錄可憑（見本院卷第48頁）；參以原
      審法院命告訴人甲○○自行就其所提出之錄音光碟內容製
      成逐字譯文，以證明被告曾向告訴人甲○○恐嚇之情，然
      觀諸告訴人甲○○於本院九十四年九月二十六日所提出之
      錄音光碟譯文內容，亦全無被告口出「你給小心一點，我
      要給你好看」之記載，此有告訴人甲○○所提出之錄音光
      碟譯文乙份（見原審卷第90頁）附卷可憑。故該錄音光碟
      乙片，顯已難據為不利於被告之佐憑。另觀諸告訴人甲○○就被告案發時對伊所說之恐嚇言詞內容，於警詢時係指
      稱：被告案發當時是叫伊注意一點，向伊說「我要讓你好
      看」云云；而於偵查中則指稱：被告當時向伊說「要小心
      一點，並要我好看」，只是一直指著我，叫伊小心，沒有
      肢體上任何恐嚇動作云云；復於原審審理時證稱：被告當
      時是向伊說「要給我注意一點」後來又說「要給我好看」
      云云。前後對照以觀，究竟被告係以何種具體言詞內容，
      為加害生命、身體、自由、名譽、財產等事項之惡害通知
      ，其指訴情節，亦難謂一致，而非無瑕疵可指，且與上開
      原審法院勘驗案發時錄音光碟之結果，亦均難相互印證其
      所為上開指訴情詞確與事實相符，故自不足為不利於被告
      之認定。
（２）次由告訴人甲○○對於案發當時被告之言行之當場反應以
      觀，案發前告訴人甲○○原是在與該診所員工魏綺芬溝通
      其職務執行之相關事宜，而於被告到場拍桌怒斥後，告訴
      人甲○○僅向在場者表示「你們都有看到他（指被告）在
      兇我‧‧‧，事情要好好講，不要弄成這樣」等語後，便
      仍欲與員工魏綺芬繼續其先前之對話，且告訴人甲○○其
      後更對被告回稱「你是在兇什麼，有沒有什麼事，好好講
      ，兇成這樣？」等語，此有該錄音光碟譯文附卷可佐，足
      見告訴人甲○○於被告到場對伊怒斥後，原本並未因而心
      生停止與員工魏綺芬繼續溝通之意，且尚與被告續為口角
      爭執，益徵告訴人甲○○當時並未因被告怒斥之言語而心
      生恐懼之感，僅對於被告怒斥拍桌之兇惡態度有所不滿。
      從而，益難認定被告案發當時有何以加害生命、身體、自
      由、名譽、財產之事，通知告訴人甲○○，而使其心生畏
      怖之情。
（３）至證人即案發當時出面制止被告者蘇振傑固於警詢時及原
      審理時均結證稱：伊看到被告用手指甲○○，並且「叫他
      小心一點」，口氣很兇等語，此與上述告訴人甲○○之指
      訴不相符，亦與告訴人甲○○所提出之錄音帶勘驗結果、
      錄音譯文亦不一致，證人蘇振傑於警詢及原審所為之證述
      ，不足採信。則被告當時之態度、口氣固然欠佳，然其顯
      然仍未以具體明確之言語、動作表達欲危害告訴人生命、
      身體、自由、名譽或財產之意思，且依當時客觀情狀以觀
      ，被告係以該診所管理部經理之身分到場介入告訴人甲○○與該診所員工就職務行使上相關事宜之溝通，進而與告
      訴人甲○○起口角爭執，衡情亦仍難認被告係以不法之事
      相通知，是被告所辯，伊並無恐嚇告訴人甲○○之行為與
      犯意等情，尚非無據，堪以採信。
四、綜觀前情，被告上開所辯，堪以採憑，此外，尚難僅憑告訴
    人及證人存有瑕疵之指訴及證詞，遽認被告即有恐嚇犯行，
    是本件證明尚未達通常一般之人均不致有所懷疑，而得確信
    其為真實之程度，仍有合理之懷疑存在，即無從為被告有罪
    之確信，揆諸上揭說明，既不能證明被告犯罪，自應依法諭
    知無罪之判決，以期適法。
五、原判決以被告丙○○犯罪，尚屬不能證明，因而諭知被告無
    罪。本院經核原判決認事用法，均無違誤。檢察官上訴意旨
    稱：「原審認定告訴人乙○○、甲○○、證人李宛真、王碧
    霞關於事發過程歷次所言大致相符，被告向告訴人乙○○所
    言『你很白目、要把你整死』等語，顯己超出合理管理之範
    疇，又告訴人甲○○於原審陳稱，因該診所醫師曾被人毆打
    ，伊怕遭遇不測，才報警處理，原審認告訴人邱請甯並未心
    生畏怖，顯與實情有違」云云，指摘原判決不當，為無理由
    ，應予駁回其上訴。
據上論結，應依刑事訴訟法第368條，判決如主文。
本案經檢察官吳忠賢到庭執行職務。
中    華    民    國    95    年    1     月    17    日
                  刑事第五庭    審判長法  官  楊明章
                                      法  官  顏基典
                                      法  官  吳森豐
以上正本證明與原本無異。
不得上訴。
                                      書記官  李梅菊
中    華    民    國    95    年    1     月    17    日


司法院資訊處製作；財團法人民間司法改革基金會備份。
